【裁判字號】    98,再,38
【裁判日期】    980803
【裁判案由】    確認派下權存在
【裁判全文】
臺灣高等法院民事裁定                    98年度再字第38號
再審原告    Ｆ○○兼王黃博之.
再審被告    亥○○
            戌○○
            Ｈ○○
            乙○○
            丙○○
            己○○
            Ｔ○○
            庚○○
            辛○○
            甲○○
            Ｅ○○
            Ｄ○○
            Ｇ○○
            Ｕ○○
            Ｖ○○
            天○○
            丑○○
            子○○
            癸○○
            黃○○
            Ｍ○○
            Ｎ○○
            Ｏ○○
            Ｊ○○
            酉○○
            Ａ○○
            Ｑ○○
            丁○○
            午○○
            未○○
            申○○
            戊○○
            Ｐ○○
            Ｒ○○
            Ｂ○○
            玄○○
            壬○○
            Ｗ○○
            卯○○
            辰○○
            寅○○
            Ｉ○○
            宙○○
            Ｃ○○
            Ｓ○○即巳○○承.
            Ｌ○○即巳○○承.
            Ｋ○○即巳○○承.
            地○○即巳○○承.
            宇○○即巳○○承.
上列當事人間確認派下權存在事件，再審原告對於中華民國98年
3月26日最高法院98年度台再字第13號確定判決，提起再審之訴
，本院裁定如下：
      主    文
再審之訴駁回。
再審訴訟費用由再審原告負擔。
      理    由
一、按對於審級不同之法院就同一事件所為之判決，提起再審之
    訴者，專屬上級法院合併管轄。但對於第三審法院之判決，
    係本於民事訴訟法第496條第1項第9款至第13款事由，聲明
    不服者，專屬原第二審法院管轄。民事訴訟法第499條第2項
    定有明文。查本件確認派下權存在事件，前經台灣板橋地方
    法院86年度訴字第1399號、本院93年度上更(二)字第4號判決
    再審原告敗訴，並經最高法院93年度台上字第2425號判決駁
    回再審原告之上訴確定。再審原告對本院93年度上更(二)字第
    4號及最高法院93年度台上字第2425號確定判決提起再審之
    訴，經本院以95年度再字第39號駁回再審之訴後，再審原告
    不服提起上訴，經最高法院以96年度台上字第2426號判決駁
    回再審原告之上訴確定。嗣再審原告對最高法院96年度台上
    字第2426號判決提起再審之訴，亦經最高法院97年台再字第
    30號判決駁回再審之訴確定；另再審原告對最高法院93年度
    台上字第2425號判決提起再審之訴，經最高法院96年度台再
    字第54號判決駁回再審之訴後，再審原告又對最高法院96年
    度台再字第54號判決提起再審之訴，亦經最高法院97年度台
    再字第31號判決駁回再審之訴確定。後再審原告對最高法院
    97年度台再字第30、31號判決提起再審之訴，經最高法院98
    年度台再字第13號判決駁回再審之訴確定。本件再審原告就
    最高法院98年度台再字第13號判決（下稱原確定判決），認
    有民事訴訟法第496條第1項第13款事由提起本件再審之訴，
    依首開說明，專屬本院管轄，合先敘明。
二、次按再審之訴，應於30日之不變期間內提起。前項期間，自
    判決確定時起算，判決於送達前確定者，自送達時起算；其
    再審之理由發生或知悉在後者，均自知悉時起算。但自判決
    確定後已逾5年者，不得提起。民事訴訟法第500條第1、2項
    著有規定。查再審原告於民國（下同）98年5月5日收受原確
    定判決，其於98年6月1日提起本件再審之訴，未逾30日不變
    期間，於法並無不合。
三、再審原告主張，依最高法院17年解字第100號解釋，再審之
    訴以發見可受利益裁判之書狀為聲請理由，若在前訴訟程序
    進行中，業已指出之書狀，而查據原判及筆錄未經原法院審
    核者，嗣由當事人發見，自得據為聲請再審之理由。最高法
    院98年度台再字第13號判決，對再審原告業已指出可受利益
    裁判之書狀，未經審核予以捨棄，爰依民事訴訟法第496條
    第1項第13款，提起再審之訴。
四、再按提起再審之訴，依民事訴訟法第501條第1項第4款之規
    定，應表明再審之理由。所謂表明再審理由，係指必須敘明
    確定裁定有何合於法定再審事由之具體情形而言。否則其聲
    請即屬不合法，且毋庸命其補正，逕行駁回之（最高法院60
    年度台抗字第688號、64年度台聲字第76號判例參照）。又
    當事人提起再審之訴或聲請再審，雖聲明係對某件再審判決
    或裁定為再審，但審查其再審訴狀理由，實為指摘原確定裁
    判或前次之再審裁判如何違法，而對該聲明不服之再審判決
    或裁定，則毫未指明有如何法定再審理由。此種情形，可認
    為未合法表明再審理由，逕以其再審（再審之訴或聲請再審
    ）為不合法駁回之（最高法院69年度第3次民事庭會議決定
    (一)參照）。
五、末按當事人發現未經斟酌之證物或得使用該證物者。但以如
    經斟酌可受較有利益之裁判者為限。當事人得以再審之訴對
    於確定終局判決聲明不服。民事訴訟法第496條第1項第13款
    固定有明文。惟觀諸本件再審意旨，再審原告主張最高法院
    98年度台再字第13號判決有民事訴訟法第496條第1項第13款
    事由，惟核其再審訴狀僅泛言有該款之再審事由，僅反覆針
    對前訴訟程序之確定判決加以指摘，再審原告雖主張原確定
    判決，具民事訴訟法第496條第1項第13款所列之再審事由，
    然其內容均為指摘原確定判決誤解民事訴訟法第496條1項第
    13款之意義，而未具體說明本件再審有何新證物存在。揆諸
    前揭說明，尚難認再審原告已合法表明再審理由，是本件再
    審之訴不合法，應予駁回。
六、另再審原告併以系爭判決就訴訟程序一造當事人死亡情形，
    未踐行訴訟程序當然停止之規定而為判決，屬適用法規顯有
    錯誤，具有民事訴訟法第496條第1項第1款之再審事由，提
    起再審，依同法第499條第2項前段之規定，專屬於最高法院
    管轄，此部分由本院另為裁定移送予最高法院，附此敘明。
七、據上論結，本件再審之訴為不合法，依民事訴訟法第502條
    第1項、第95條，裁定如主文。
中    華    民    國    98    年    8    月      3    日
                    民事第五庭
                        審判長法  官  魏麗娟
                              法  官  陳博享
                              法  官  梁宏哲
正本係照原本作成。
如不服本裁定，應於收受送達後10日內向本院提出抗告狀，並應
繳納抗告費新台幣１千元。
中    華    民    國    98    年    8     月    4     日
                              書記官  林麗觀

司法院資訊處製作；財團法人民間司法改革基金會備份。
